臺灣臺北地方法院民事裁定
110年度簡抗字第65號

抗  告  人  劉春平

相  對  人  唐嚴明

            唐正宜


上列當事人間修復漏水事件，抗告人對於民國一一０年九月二十
三日本院臺北簡易庭一一０年度北簡字第一四二六九號裁定提起
抗告，本院裁定如下：
    主    文
原裁定廢棄。
    理    由
一、按訴訟標的之價額，由法院核定；法院因核定訴訟標的之價
    額，得依職權調查證據；以一訴主張數項標的者，其價額合
    併計算之，但所主張之數項標的互相競合或應為選擇者，其
    訴訟標的價額，應依其中價額最高者定之；訴訟標的之價額
    不能核定者，以第四百六十六條所定不得上訴第三審之最高
    利益額數加十分之一定之；因財產權而起訴，其訴訟標的之
    金額或價額在新臺幣十萬元以下部分，徵收一千元；逾十萬
    元至一百萬元部分，每萬元徵收一百元；逾一百萬元至一千
    萬元部分，每萬元徵收九十元；逾一千萬元至一億元部分，
    每萬元徵收八十元；逾一億元至十億元部分，每萬元徵收七
    十元；逾十億元部分，每萬元徵收六十元；其畸零之數不滿
    萬元者，以萬元計算；原告之訴，有下列各款情形之一者，
    法院應以裁定駁回之，但其情形可以補正者，審判長應定期
    間先命補正：㈥起訴不合程式或不備其他要件者；簡易訴訟
    程序，除本章別有規定外，仍適用第一章通常訴訟程序之規
    定，民事訴訟法第七十七條之一第一項、第三項、第七十七
    條之二第一項、第七十七條之十二、第七十七條之十三、第
    二百四十九條第一項第六款、第四百三十六條第二項定有明
    文，故就財產權訴訟，法院有核定訴訟標的價額並依法定標
    準向原告徵收裁判費之職權，如原告之訴未繳納或繳足裁判
    費，法院則應以裁定駁回之，但未繳或未繳足裁判費性質屬
    可以補正，法院於駁回前尚應定期間先命補正。
二、本件抗告意旨略以：抗告人於民國一一０年六月七日起訴請
    求相對人修繕門牌號碼臺北市○○區○○○路○段○○○巷○號四樓之
    一房屋至不漏水狀態，及給付新臺幣（下同）十五萬元本息
    ，鈞院分案為一一０年度北補字第一０七七號事件，於同年八
    月二十七日裁定限期命抗告人查報聲明第一項修繕總費用及
    提出相關資料，加計聲明第二項請求之數額後，依民事訴訟
    法第七十七條之十三費率計算繳納裁判費，因相對人拒絕抗
    告人進入室內，致抗告人無法提出修繕總費用，抗告人乃於
    限期內之同年九月三日，依一般修繕行情具狀陳報估算之修
    繕價額，並加計第二項請求之金額後，以總額計算並繳納裁
    判費四千三百元；原審於同年月十三日裁定命抗告人提出相
    對人唐正宜之戶籍謄本後，竟以無從核定訴訟標的價額為由
    ，並暗示抗告人恣意操控選擇簡易程序，於同年月二十三日
    以一一０年度北簡字第一四二六九號裁定（下稱原裁定）駁
    回抗告人之訴，但核定訴訟標的價額為法院之職權，原審未
    核定訴訟標的價額，抗告人所繳裁判費縱有不足，亦應命抗
    告人補正，不得逕以裁定駁回，爰請求廢棄原裁定，發回鈞
    院臺北簡易庭等語。
三、經查：
（一）抗告人於一一０年六月七日起訴請求相對人修繕門牌號碼
      臺北市○○區○○○路○段○○○巷○號四樓之一房屋至不漏水狀態
      及給付十五萬元本息，因抗告人未繳納裁判費，經本院於
      同年八月二十七日以一一０年度北補字第一０七七號裁定限
      期命抗告人查報聲明第一項修繕總費用及提出相關資料，
      加計聲明第二項請求之數額十五萬元後，依民事訴訟法第
      七十七條之十三費率計算繳納裁判費，理由欄第三段並記
      載如抗告人就聲明第一項所得受之利益客觀上不能確認，
      得暫依一百六十五萬元計算，該裁定於同年九月二日送達
      抗告人，抗告人於翌日具狀載稱參酌一般修繕漏水工程行
      情為十至二十萬元，暫以二十五萬元計算，加計聲明第二
      項請求之金額十五萬元後，以總額四十萬元計算繳納裁判
      費四千三百元，並在書狀載稱確定之修繕所需費用待鑑定
      後確認並補足，經該補字案承辦法官認為已經補正，而送
      本院臺北簡易庭分案為一一０年度北簡字第一四二六九號
      事件。本院臺北簡易庭一一０年度北簡字第一四二六九號
      事件承辦法官僅於一一０年九月十三日裁定限期命抗告人
      補正唐正宜之戶籍謄本，而於抗告人依限補正唐正宜之戶
      籍謄本後之同年月二十三日，依民事訴訟法第四百三十六
      條第二項、第二百四十九條第一項第六款規定，以原裁定
      駁回抗告人之訴。
（二）惟法院依民事訴訟法第四百三十六條第二項、第二百四十
      九條第一項第六款規定裁定駁回訴訟，以當事人所提之訴
      訟有不合程式或不備其他要件情形，且是項欠缺屬無可補
      正或經限期命補正但未依限補正為要件；而遍觀全卷，原
      審不唯並未核定抗告人所提訴訟聲明第一項之訴訟標的價
      額，及加計聲明第二項金額後之訴訟標的金額價額總額，
      據以審認抗告人之裁判費是否繳足，且原裁定亦未記明抗
      告人所提訴訟程式或要件究有何項欠缺，及是項欠缺是否
      可補正、曾否限期命補正而未補正。原審既未核定抗告人
      所提訴訟聲明第一項之訴訟標的價額、未計算訴訟標的金
      額價額總額，致無從據以審認裁判費數額、辨別抗告人是
      否繳足裁判費，即無從以抗告人未依限補正裁判費、訴訟
      之其他要件有欠缺為由，駁回抗告人之訴，蓋繳足裁判費
      固為訴訟之要件，「提出修繕工程所需費用資料」則非訴
      訟應備之程式或要件，該等資料僅係協助法院核定聲明第
      一項訴訟標的價額、據以判斷應徵裁判費數額之用，當事
      人縱未提出，法院仍應依職權調查、核定訴訟標的價額、
      徵收裁判費，原裁定逕以抗告人陳報暫以二十五萬元計算
      聲明第一項修繕之價額，未提出相關佐證資料為由，駁回
      抗告人之訴，於法顯有未合。
（三）又依民事訴訟法第四百二十七條第三項、第四項規定，縱
      財產權訴訟不合同條第一項、第二項規定，即訴訟標的之
      金額或價額高於新臺幣五十萬元，且非屬於同條第二項各
      款之訴訟，當事人仍得以書面合意適用簡易訴訟程序，或
      在法院已適用簡易程序情形下，因當事人不抗辯而為本案
      言詞辯論，視為合意適用簡易程序，亦即當事人有主動或
      被動選擇適用較為簡速之簡易訴訟程序之程序選擇權。同
      一地方法院適用簡易程序審理事件事務分配辦法第二條亦
      就通常訴訟事件誤分為簡易事件明定處理辦法，即尚未為
      本案之言詞辯論者，簽准報結簡易事件後送交普通庭法官
      依通常訴訟程序審理，已經本案言詞辯論者，視是否抗辯
      適用簡易程序而分別由原法官依簡易程序或改依通常訴訟
      程序審理，是案件縱因起訴時法院暫核定之訴訟標的價額
      過低，致誤用簡易訴訟程序，法院於後續核定訴訟標的價
      額確認逾五十萬元後，仍得依當事人之意願繼續適用簡易
      訴訟程序或改用通常訴訟程序，亦未必發生承審法官變更
      之效果，訴訟之初程序誤用尚不致影響法官法定原則，尤
      無影響當事人程序選擇權。是原裁定載稱為維護當事人程
      序選擇權及法官法定原則，抗告人就暫先陳報之聲明第一
      項價額未提出相關參考資料，即得逕以裁定駁回抗告人之
      訴，仍屬無據。
（四）綜上，原審未核定抗告人所提訴訟聲明第一項之訴訟標的
      價額，及加計聲明第二項金額後之訴訟標的金額價額總額
      ，據以審認抗告人之裁判費是否繳足，且原裁定亦未記明
      抗告人所提訴訟程式或要件究有何項欠缺，及是項欠缺是
      否可補正、曾否限期命補正而未補正，原裁定逕以抗告人
      未提出「提出修繕工程所需費用資料」，及未提出該等參
      考資料損及當事人程序選擇權及法官法定原則為由，依民
      事訴訟法第四百三十六條第二項、第二百四十九條第一項
      第六款規定駁回抗告人之訴，非無違誤，抗告意旨指摘原
      裁定不當，求為廢棄，為有理由，爰廢棄原裁定，由原審
      依法續行審理。
四、據上論結，本件抗告為有理由。依民事訴訟法第四百三十六
    條之一第一、三項、第四百九十二條，裁定如主文。
中　　華　　民　　國　　111 　年　　3 　　月　　22　　日
           民事第四庭審判長法  官  蔡政哲
　
                           法  官  李家慧 
　
                           法  官  洪文慧
以上正本係照原本作成。
本裁定不得抗告。
中　　華　　民　　國　　111 　年　　3 　　月　　22　　日
                           書記官  顏子薇